臺灣嘉義地方法院民事判決　九十三年度訴字第九○號
　　原　　　告　台南區中小企業銀行股份有限公司南嘉義分公司
　　法定代理人　丙○○
　　訴訟代理人　甲○○
　　被　　　告　乙○○
　　　　　　　　丁○○
右當事人間撤銷贈與行為等事件，本院於民國九十三年三月二十二日辯論終結判決如
左：
    主    文
被告乙○○與被告丁○○於民國九十一年九月二十四日就附表所示之不動產所為之贈
與行為（包括負擔、物權行為）應予撤銷。
被告丁○○就附表所示之不動產於民國九十一年八月二十八日以贈與為原因所為之所
有權移轉登記應予塗銷。
訴訟費用由被告負擔。
    事實及理由
一、本件原告起訴主張：緣訴外人巨鼎營造工程有限公司（下稱巨鼎公司）邀同被告
    乙○○為連帶保證人，於民國八十九年十月二十一日向原告借款新台幣（下同）
    三百萬元，訂定清償期間自八十九年十月二十一日起至九十年十月二十一日止，
    嗣因到期無法全部清償，遂將清償期間展期至九十四年十月二十一日。詎巨鼎公
    司竟自九十一年六月二十一日起即未依約繳納本息，尚欠原告二百三十三萬六千
    一百七十二元借款債務，依約巨鼎公司即喪失期限利益，全部債務自應視為全部
    到期，而被告乙○○既為連帶保證人自應負連帶保證責任，而本件原告亦已取得
    對於被告乙○○連帶保證債務之支付命令在案。未料被告乙○○竟於九十一年八
    月二十八日，將所有如附表所示之不動產贈與配偶即被告丁○○，並於九十一年
    九月二十四日完成所有權登記，然原告與被告乙○○間尚有債權債務關係存在，
    且發生於贈與登記行為之前，而該贈與登記行為導致被告乙○○財產之減少，足
    見其贈與行為已損及原告之債權，爰依民法第二百四十四條第一項及第四項規定
    ，提起本訴，聲明求為判決命：如主文第一、二項所示等語。
二、被告乙○○不爭執有擔任巨鼎公司連帶保證人，及巨鼎公司積欠原告前揭借款等
    債務，以及於九十一年八年二十八日將如附表所示之不動產無償贈與被告丁○○
    等事實，惟辯稱：因向被告丁○○借錢未清償，才會以不動產贈與方式抵債云云
    ；被告丁○○亦不爭執被告乙○○有將上開不動產無償贈與移轉登記為所有之事
    實，惟辯稱：因被告乙○○生意上之需要，請求伊提供房屋貸款，並約定二年內
    未還款，即將名下之不動產抵充給伊云云；均聲明求判決命：原告之訴駁回。
三、查於八十九年十月二十一日巨鼎公司向原告借貸三百萬元時，被告乙○○曾擔任
    前開借款債務之連帶保證人，未料巨鼎公司自九十一年六月二十一日起即未依約
    繳納本息，合計尚欠原告二百三十三萬六千一百七十二元之借款債務，被告乙○
    ○因為連帶保證人，自應負起連帶保證責任。又本件原告亦已取得對被告乙○○
    前開債務之支付命令在案。未料被告乙○○竟於九十一年八月二十八日，將其所
    有如附表所示之不動產贈與被告丁○○，並於九十一年九月二十四日完成所有權
    登記等情，有授信約定書、借據、歸戶財產查詢清單、假處分裁定、債權憑證、
    土地及建物登記謄本等為證，並為被告所不爭執，自堪信為真實。
四、本件原告主張被告乙○○並無其他有價值之財產足供清償前開借款債務，前開贈
    與及移轉登記之無償行為，已害及原告之前揭債權等情，此有原告所提出之嘉義
    市稅捐稽徵處歸戶財產查詢清單、土地登記謄本等為證，且被告乙○○亦自認贈
    與前開不動產時，個人財產尚僅剩約五十萬元左右之財產。按債權人之債權，因
    債務人之行為，致有履行不能或困難之情形者，即應認有損害於債權人之權利，
    應不以債務人因其行為致陷於無資力為限。被告乙○○上開其他財產，既不足夠
    清償連帶債務，就本件連帶保證之債務，被告乙○○自有履行困難之情，是以，
    原告上開之主張自堪採信。至於被告乙○○與被告丁○○雖均辯稱前開贈與行為
    係為清償夫妻間之借款債務，並不是為了逃避對原告的債務云云。惟查，被告丁
    ○○並未提出兩人間有任何借貸關係存在之直接或間接證據，並參酌，被告二人
    係屬夫妻關係，土地登記謄本上土地所有權登記原因為夫妻贈與等情，認定被告
    二人前開抗辯尚不足採。
五、按債務人所為之無償行為有害及債權人者，債權人得聲請法院撤銷之；又按債權
    人依第一項或第二項之規定聲請法院撤銷時，得並聲請命受益人或轉得人回復原
    狀，民法第二百四十四條第一項、第四項分別定有明定。即撤銷債務人所為之無
    償行為者，祇須具備（一）為債務人所為之無償法律行為，（二）其無償法律行
    為有害於債權人，（三）其法律行為係以財產權為目的，即為已足，至於債務人
    之法律行為除有特別規定外，無論為債權行為抑為物權行為，均非所問（最高法
    院四十二年台上字第三二三號判例參照）。又保證債務之所謂連帶，係指保證人
    與主債務人負同一債務，對於債權人各負全部給付之責任者而言，此觀諸民法第
    二百七十二條第一項規定可明。被告乙○○為巨鼎公司之連帶保證人，對該公司
    上開債務自應負連帶清償責任，其上開無償贈與、移轉所有權之行為，足以害及
    原告債權之實現，已如前述，則原告依上開規定，訴請撤銷被告二人間先後就如
    附表所示之不動產所為之贈與及所有權移轉登記之債權行為及物權行為，並聲請
    命被告丁○○將如附表所示不動產之所有權移轉登記予以塗銷，自屬有據。
六、從而，原告依據民法第二百四十四條第一項、第四項之規定，請求被告乙○○與
    被告丁○○應就如附表所示不動產所為之贈與行為（包括負擔、物權行為）應予
    撤銷；並請求被告丁○○娥應將如附表所示不動產所為之所有權移轉登記予以塗
    銷，均有理由，應予准許。
七、本件事證已明，兩造其餘攻擊防禦方法，於判決結果不生影響，爰不一一詳予論
    述，附此敘明。
八、據上論結，原告之訴為有理由，依民事訴訟法七十八條、第八十五條第一項前段
    ，判決如主文。
中　　　華　　　民　　　國　　九十三　　年　　　四　　　月　　五  　　日
~B臺灣嘉義地方法院民事第二庭
~B　　法　官　蕭道隆
右為正本係照原本作成
如對本判決上訴須於判決送達後廿日內向本院提出上訴狀
中　　　華　　　民　　　國　　九十三　　年　　　四　　　月　　五    　　日
~B　　書記官　沈育坤
